臺灣花蓮地方法院民事裁定
                                   110年度消債更字第33號
聲  請  人
即債 務 人  邵逸文  



代 理 人    王泰翔律師（法律扶助）
上列當事人聲請消費者債務清理更生事件，本院裁定如下：
    主  文
債務人邵逸文自民國110年10月18日下午4時起開始更生程序。
命司法事務官進行本件更生程序。
    理  由
一、按債務人不能清償債務或有不能清償之虞者，得依本條例所
    定更生或清算程序，清理其債務；債務人無擔保或無優先權
    之本金及利息債務總額未逾新臺幣（下同）1,200 萬元者，
    於法院裁定開始清算程序或宣告破產前，得向法院聲請更生
    ，消費者債務清理條例（下稱消債條例）第3條、第42條第1
    項分別定有明文。次按債務人對於金融機構負債務者，在聲
    請更生或清算前，應向最大債權金融機構請求協商債務清償
    方案，或向其住、居所地之法院或鄉、鎮、市、區調解委員
    會聲請債務清理之調解；債務人為前項請求或聲請，應以書
    面為之，並提出財產及收入狀況說明書、債權人及債務人清
    冊，及按債權人之人數提出繕本或影本；又自債務人提出協
    商請求之翌日起逾三十日不開始協商，或自開始協商之翌日
    起逾九十日協商不成立，債務人得逕向法院聲請更生或清算
    ，復為消債條例第151條第1項、第2項及第153條所明定。末
    按法院開始更生程序之裁定，應載明其年、月、日、時，並
    即時發生效力；法院裁定開始更生或清算程序後，得命司法
    事務官進行更生或清算程序；必要時，得選任律師、會計師
    或其他適當之自然人或法人一人為監督人或管理人，消債條
    例第45條第1項、第16條第1項分別定有明文。次按債務人依
    本條例第四十三條第六項第三款、第八十一條第四項第三款
    規定所表明之收入數額，係指包括基本薪資、工資、佣金、
    獎金、津貼、年金、保險給付、租金收入、退休金或退休計
    畫收支款、政府補助金、分居或離婚贍養費或其他收入款項
    在內之所有收入數額，消債條例施行細則第21條亦有明文。
二、聲請意旨略以：聲請人名下並無財產，其積欠之債務總金額
    為1,325,318元，聲請人每月薪資約15,000 元，每月支出約
    15,946元，消費者債務清理條例施行後，曾向最大債權銀行
    聲請債務清理之協商，然無法負擔最大債權銀行提出之協商
    方案，以致調解不成立。從而，聲請人業經前置調解不成立
    ，無擔保或無優先權之債務總額未逾12,000,000元，復未經
    法院裁定開始清算程序或宣告破產，依法自得聲請更生程序
    ，乃聲請裁定開始更生程序等語。
三、經查：
(一)聲請人於提出本件更生之聲請前，曾向最大債權銀行國泰世
    華商業銀行聲請前置協商，經最大債權銀行評估原告無法負
    擔任何還款條件，以致調解不成立，此有110年 5月5日國泰
    世華商業銀行前置協商不成立通知書可參。是聲請人既經前
    置調解不成立在案，依法自得聲請更生或清算程序。
(二)按消費者債務清理條例第3 條規定：「債務人不能清償債務
    或有不能清償之虞者，得依本條例所定更生或清算程序，清
    理其債務。」，而此所謂「不能清償債務或有不能清償之虞
    」者，係指債務人欠缺清償能力，且對於已屆清償期，或已
    受請求債務之全部或主要債務，客觀上可預見處於通常且繼
    續的不能清償之狀態而言，方符合消費者債務清理條例為使
    不幸陷入經濟困境之人得以清理債務、重建生活，並在債務
    清理過程中能保有符合人性尊嚴之最低基本生活之目的。亦
    即本院自應綜合聲請人目前全部收支及財產狀況，評估是否
    已不能維持符合人性尊嚴之最基本生活條件，而有「不能清
    償或不能清償之虞」之情。
(三)聲請人所主張之上開事實，並提出財產及收入狀況說明書、
    債權人清冊、全國財產稅總歸戶財產查詢清單、財政部北區
    國稅局108年至109年度綜合所得稅各類所得資料清單、前置
    協商不成立通知書、財團法人金融聯合徵信中心查詢當事人
    綜合信用報告回覆書、存摺為證，並經本院依職權調取前開
    案件卷證核屬相符。聲請人主張其每月支出依消債條例第64
    -2條規定計算，即每月15,946元。至聲請人主張其每月收入
    約為15,000元，經本院計算聲請人所提出之財政部國稅局綜
    合所得稅資料，其108年度之收入為501,152元、109 年度之
    收入為55,645元，另聲請人主張其參加安心上工計畫每月收
    入為15,000元，由於其聲請更生之月份為6 月，則其更生聲
    請前二年之平均收入略為108年度之二分之一、109年度全部
    收入、110年度即前六個月乘以每月15,000元，即396,221元
    （計算式：501,152×0.5+55,645+15,000×6＝396,221），則
    其每月平均收入略為16,509元。又聲請人為民國56年次出生
    ，尚屬壯年時期，復未提出任何身心障礙之證明，客觀上應
    具備謀取勞動基準法所定最低基本工資之能力，其所陳報之
    上項收入明顯過低，應認係屬其主觀上之工作意願問題，非
    因其能力所限，故應以上述最新基本工資24,000元為判斷其
    收入之基準。則聲請人每月收入24,000元扣除支出16,509元
    後，約有7,491元，可供償還債務。
(四)聲請人所負債務，雖聲請人陳報其無擔保或無優先權債務總
    額如前述，然依債權人之陳報，實為1,031,737 元，經核對
    財團法人聯合徵信中心之綜合信用報告書內容等，本院認應
    以該金額為其債務總額。聲請人每月應可清償債務7,491元
    ，惟其係民國56年次出生，預計可工作至65歲之期間尚有約
    11年，縱不計利息，上項工作期間僅能清償本金988,812元
    ，猶不能全數清償債務本金，況如不使聲請人藉更生程序重
    建其經濟生活，依其債務之平均年利率，聲請人每年償還金
    額均遠低於衍生之利息，永無償還之可能，顯與消債條例欲
    調節債權人與債務人間權利關係之本旨不符。另聲請人名下
    別無其他價值較高之財產可供清償債務，堪認聲請人稱其有
    不能清償債務之情事，應屬真實，故聲請人確有藉助更生制
    度調整其與債權人間之權利義務關係而重建其經濟生活之必
    要，自應許聲請人得藉由更生程序清理債務。
四、綜上所述，聲請人確有不能清償債務之情，應給予其更生之
    機會。此外，本件又查無債務人有消費者債務清理條例第6 
    條第3項、第8條或第46條各款所定駁回更生聲請之事由存在
    ，則債務人聲請更生，洵屬有據，應予准許，並命司法事務
    官進行本件更生程序，爰裁定如主文。
五、債務人於更生程序開始後，應禁止貪圖享受、節制慾望，避
    免支出與其收入顯不相當之不必要花費，並提出足以為債權
    人會議可決或經法院認為公允之更生方案供為採擇，而司法
    事務官於進行本件更生程序、協助債務人提出更生方案時，
    亦應依社會常情及現實環境衡量債務人之償債能力，並酌留
    其生活上應變所需費用，進而協助債務人擬定允當之更生方
    案，始符消費者債務清理條例重建債務人經濟生活之立法目
    的，附此敘明。
中　　華　　民　　國　　110 　年　　10　　月　　18　　日
                  臺灣花蓮地方法院消債法庭
                              法  官 沈培錚
以上正本係照原本作成。
本裁定不得抗告。
中　　華　　民　　國　　110 　年　　10　　月　　18　　日
                              書記官 黃慧中